【裁判字號】    98,聲再,51
【裁判日期】    980820
【裁判案由】    詐欺
【裁判全文】
臺灣高等法院臺南分院刑事裁定          98年度聲再字第51號
聲  請  人  甲○○
上列聲請人因詐欺案件，對於本院九十八年度上易字第七九七號
中華民國九十八年三月二十六日確定判決（第一審案號：臺灣臺
南地方法院九十六年度易字第一六七三號；起訴案號：臺灣臺南
地方法院檢察署九十四年度偵字第五六八○號）聲請再審，本院
裁定如下：
    主  文
再審之聲請駁回。
    理  由
一、聲請意旨略稱：
(一)原確定判決認被害人陳宗雄與聲請人第一次討論此事係於車
    禍甫發生後未久在「閹雞城餐廳」，聲請人提及他要去「幫
    忙講案件」，大概要新台幣（下同）二十萬元左右，有重要
    證據未予審酌之情事，關於聲請人是否有在閹雞城向陳宗雄
    表示可以用十至二十萬元疏通法官；依：1.證人黃章於民國
    九十四年三月七日台南縣調查站陳述：「（你是否陪同陳宗
    雄去找甲○○處理車禍事件？）有的，我記得我曾陪陳宗雄
    去甲○○設於豐旗混凝土廠之議員服務處，找甲○○協助處
    理車禍案件」等語。2.證人黃章於九十七年五月二十二日原
    審審理時陳述：「（辯護人問黃章：你是否有跟陳宗雄去麻
    豆閹雞城餐廳跟甲○○討論車禍處理情形？）沒有」等語。
    3.證人陳宗雄於九十七年九月二十三日原審審理時陳述：「
    （辯護人問證人陳宗雄：你去何處找甲○○？）在混凝土廠
    」等語。足證聲請人與陳宗雄從未在麻豆閹雞城餐廳談論車
    禍情事，則陳宗雄指證聲請人在該閹雞城向其表示可以用二
    十萬元疏通法官，其真實性頗滋疑義，此部分對聲請人有利
    之證據，原確定判決顯有漏末審酌之情事。
(二)原確定判決認陳宗雄先拿十萬元至聲請人設於自營混凝土廠
    內之服務處；第二次聲請人又告稱尚需五萬元，同時又向其
    借款六十萬元，其遂向麻豆農會貸款後交付予聲請人乙節，
    有重要證據漏未審酌之情事：1.按被害人之陳述如無瑕疵，
    且就其他方面調查又與事實相符，固足採為科刑之基礎，倘
    其陳述尚有瑕疵，則在未究明前，遽採為論罪科刑之根據，
    即難認為合法（參最高法院六十一年度台上字第三○九九號
    判例）。2.原確定判決固以陳宗雄於偵查中指證：其就先拿
    十萬元至聲請人設於自營混凝土廠內之服務處；第二次聲請
    人又告稱尚需五萬元，同時又向其借款六十萬元，其遂向麻
    豆農會貸款後交付予聲請人等語，九十三年十二月九日、十
    月十三日陳宗雄偕同其子與聲請人對談之錄音譯文及陳宗雄
    設於麻豆鎮農會帳戶存摺影本為據，認定聲請人向陳宗雄收
    受十萬元及五萬元。3.然：（1）姑不論證人陳宗雄於原審
    翻異前詞，寧為偵查中之不實陳述負偽證罪責，而否認其交
    付十五萬元予聲請人。（2）原確定判決理由欄貳、一、(一)
    、3.引用陳宗雄於九十三年十二月九日與聲請人電話對談之
    通訊監察譯文證明陳宗雄所證前揭關於交付聲請人十五萬元
    處理系爭車禍官司之證詞相符，觀之該引用之譯文內容為：
    「何議員之前你跟我借說要幫我處理官司拿去的十五萬元，
    你有說每個月要還我多少啊」其中「你跟我借說要幫我處理
    官司拿去的十五萬元」，究竟是聲請人向陳宗雄借貸十五萬
    元，抑或該十五萬元是要行賄用，並非明確，就此證據內容
    ，原確定判決漏未審酌。（3）原確定判決理由欄貳、一、
    (一)、2.所引用之上開陳宗雄之農會存摺影本，觀其記載顯示
    陳宗雄於九十年九月四日貸七十萬元，領出六十五萬元，其
    中借何六十萬元；九十年九月十日貸五十萬元，領出五十二
    萬元，其中五十萬元借何，陳宗雄均於存摺中用黑色粗筆打
    框，並註記借何六十萬元及借何五十萬元，況且存摺顯示從
    其九十年八月十日發生車禍起至九十年八月二十日左右拜託
    被告處理車禍和解，乃至於聲請人在九十年九月四日及九十
    年九月十日兩度借款之前前後後，均無所謂的十萬元及五萬
    元支出，在在證明陳宗雄絕無交付十五萬元作為處理官司之
    情事，關於該存摺內容顯示，並未能證明陳宗雄交付聲請人
    十萬元及五萬元，原確定判決就此部分證據內容亦未審酌。
(三)關於聲請人積欠陳宗雄合計一百五十二萬元之緣由認定，有
    重要證據漏未審酌之情事：1.原確定判決理由欄貳、一、(一)
    、5.、論述「被告於九十一年開立發票日分別為九十一年
    一月三十一日、二月十五日、二月二十七日及三月二十日，
    票面金額各為四十萬元、十七萬一千元、三十萬元、三十萬
    元，合計面額一百十七萬一千元之支票予陳宗雄，以資還款
    ，逾一百十萬元本金外之七萬一千元應為借款利息」，堪以
    認定。證人陳宗雄於偵查中證述上開四張支票係借款一百十
    萬元加利息，被告總共欠其一百十七萬一千元，自屬無誤。
    是證人陳宗雄證稱被告前揭欠款，加上其交付被告用以疏通
    車禍案件之承辦檢察官十五萬元，及利息二十萬元，合計一
    百五十二萬元，又與被告於九十二年十月二日自書借據「茲
    欠陳宗雄借款一百三十二萬元」、「前欠利息二十萬元」，
    合計一百五十二萬元相符。2.惟觀之該借款內容先載欠陳宗
    雄借款一百三十二萬元，後載其中所欠利息二十萬元分十個
    月清償，利息清償完畢，再清償借款本金一百十萬元，而一
    百一十萬元之本金之利息每月七千二百元，每月二十四日繳
    納，細究其內容之意思，雙方認定之借款本金是一百十萬元
    ，其餘部分是利息，倘若如原確定判決認定借款是一百三十
    二萬元，外加前欠利息二十萬元，何以該借據僅就一百十萬
    元記載每月七千二百元之利息。顯見就該借據之內容真意，
    原確定判決漏未審酌。3.又原確定判決理由欄貳、一、(一)、
    5.、論述「至被告於本院另提出臺灣臺南地方法院新營簡
    易庭九十二年度營簡字第四八號簡易判決為證，辯稱利息係
    自本票提示日至本票到期日止以年息百分之六計算，合計四
    十二萬三千一百四十三元，雙方同意以四十二萬計算云云，
    惟被告係於九十年九月間向證人陳宗雄借款，此為被告所自
    承，則自自九十年九月間起至九十二年十月二日雙方會談利
    息時，此期間難道不計利息？是被告於本院始提出之辯解，
    亦難憑採」。惟查，聲請人於九十八年一月十五日具狀提出
    台灣台南地方法院新營簡易庭九十二年度營簡字第四八號民
    事簡易判決說明借款一百五十二萬元之緣由，卻未明究該期
    間不計利息是否雙方協調之結果。又該會算日期係九十二年
    十月十七日，而非九十二年十月二日，該利息之計算方式是
    依台南地院民事簡易判決計算利息，即依票面金額、提示日
    、清償日（均為九十七年六月十七日）、年息（百分之六）
    ，總共利息四十二萬三千一百四十三元，然聲請人自會算日
    起即開始每償還本金二萬元、利息七千二百元，雙方均同意
    所有利息金額為四十二萬元、本金一百十萬元，總共一百五
    十二萬元，而由聲請人開出本票五十五張，面額每張二萬七
    千二百元（含本金二萬元、每月利息七千二百元），共一百
    四十九萬六千元，一張面額二萬四千元，此乃雙方第四次協
    議之結論，亦有重要證據未審酌之情事。
(四)原確定判決認九十二年十月二日聲請人尚欠十八萬利息，何
    以同年月十七日兩星期之隔，竟儘剩二萬四千元：原確定判
    決理由欄貳、一、(一)、5.、記載「被告另供稱因九十二年
    十月二日當日先行支付利息二萬元，前所欠二十萬元利息已
    減為十八萬，九十二年十月間再減為二萬四千元，始開立二
    萬四千元本票予陳宗雄云云。」然聲請人於原審時已在九十
    八年三月五日具狀陳述該二萬四千元之緣由係聲請人與陳宗
    雄在九十二年十月十七日依台南地院簡易判決計息四十二萬
    元，雙方同時願以本金一百十萬元加利息四十二萬元共計一
    百五十二萬元，作為聲請人應償還金額，由聲請人每月償還
    本金二萬元，計五十五個月共一百十萬元，利息七千二百元
    計五十五個月共三十九萬六千元，尚差利息部分二萬四千元
    開在最後一張本票即第五十六個月，此乃雙方於九十二年十
    月十七日第四次達成之協議，絕非原判決上述認定之情形，
    顯見原確定判決有漏未審酌之情事。
(五)原確定判決認乙○○於九十三年十一月八日將向友人借得之
    三十萬元交付聲請人，有重要證據漏未審酌之情事：1.按聲
    請人與乙○○認識係於九十三年十一月七日在台南市金都市
    餐廳，陳振姜要承做BOT之案件，請乙○○與王信雄吃飯，
    遇上聲請人才介紹雙方互相認識，席中聲請人有過去敬酒，
    但時間僅十幾分鐘，離開時乙○○與王信雄說有事請託，並
    約隔天見面。翌日兩人各自開車並相約上午十一時到聲請人
    之服務處（豐旗預拌混凝土廠），然乙○○因前晚酒醉尚未
    清醒而沒下車，僅王信雄與聲請人談及有關要到台南縣政府
    地政科處理更正債務人之事，隨後他們倆人各自開車回去。
    2.原確定判決引用證人乙○○於九十三年十一、十二月間，
    多次以0000000000門號之行動電話與其友人通話
    之通訊監察譯文，認定乙○○為使其槍砲案官司關說至無罪
    ，而商請朋友籌款五十萬元之情，堪信乙○○前揭偵查中所
    為不利請於聲請人之指證屬實。3.然觀之上開通訊監察譯文
    中：(1)九十三年十一月八日十一時五十六分起乙○○與蔡孔
    文電話通聯：「乙○○：我這樣不行，因為我現在那條官司
    說要跟我拿五十，要幫我用到沒事；蔡：這樣；陳：他現在
    在等東西啦，我有一個朋友去接他了，他說五十來了，就會
    用到沒有事，現在才剛講好，而他說十五日以前要拿過去給
    他」；(2)同年月日十二時一分乙○○與某男（丙○○）電話
    通聯：「陳：我這條裡面要求要五啦；詹：合理，總金額多
    少？陳：要我十五日以前送進去，要把我用沒有事，我在籌
    錢。」；(3)同年月日十七時十九分乙○○與某男（董南雄）
    電話通聯：「陳：幹我這條很煩；董：什麼；陳：現在叫我
    十五以前要把東西送進去；董：什麼東西？什麼錢？陳：錢
    ；董：你在講那一條？陳：法院那一條啦！巧好了，昨晚人
    家進去巧好了，十五日以前東西要送進去；董：多少；陳：
    五十」；(4)同年月十二日十二時十四分乙○○與其兒子電話
    通聯：「陳：現在還欠一萬，你晚上拿一萬給我；子：今天
    錢都出去了，裡面沒有；陳：你晚一點湊湊看，不然今天晚
    上沒有拿過去給人家不行；子：好」；同年月十二日乙○○
    與蔡孔文電話通聯：「陳：你今天有嗎？蔡：今天沒有，我
    要繳房租；陳：我現在不夠錢」。(5)原確定判決理由欄參、
    三、(四)，證人王信雄與乙○○於九十三年十二月四日零時二
    十四分之電話通訊內容：「乙○○：我這邊這個他沒有自信
    ，不敢跟我拿，他講了就馬上還我了」，顯然聲請人確實未
    向乙○○拿錢。(6)復參之證人乙○○於調查站、偵查中及原
    審之陳述：九十六年十月三十日乙○○於偵查中陳述：「
    （檢：隔天十一月九日晚上十九時二十七分你打郭建志的0
    000000000的電話，郭建志說叫你找王董仔幫忙處
    理你說他沒有錢，那邊他處理，法院這邊讓我的朋友處理，
    這是在講什麼事？）那我也是在向郭建志借錢」；「（檢：
    你不是已經有向王嘉和借錢了嗎？）那時王嘉和還沒有拿錢
    給我」。九十六年十月三十日調查筆錄及偵查筆錄，乙○○均陳述：「（你後來有無交付要向法官行賄的款項給甲○○？甲○○有無收受？）後來向王嘉和借三十萬元，有將該
    筆現金拿到甲○○所開設的金都市餐廳要交給甲○○，但是
    甲○○表示太少，沒辦法處理，所以要我帶回去」。九十
    七年九月二十三日原審作證時陳述：「（辯護人：甲○○有
    答應幫你處理？）沒有答應」；「（檢：十一月八日到十一
    月十二日前後你跟很多人籌錢，你跟他們說要借多少錢？）
    我跟王嘉和借五十萬元，這是做生意要用」、「（審判長：
    你有告訴王嘉和說你是要做生意借錢嗎？）是」；「（審判
    長：你到底有無拿錢給甲○○？）我去找他有準備好錢，用
    報紙包三十萬元，我要去金都市餐廳前面給他，是為了槍砲
    案件官司的問題要給他錢，但甲○○對我擺擺手，沒有收錢
    」；「（審判長：三十萬元的數額是如何出來？）我自己想
    的，甲○○沒有跟我說」。4.承前項所述，乙○○自九十三
    年十一月七日與聲請人在金都市餐廳認識，至隔天為止均未
    與聲請人談及官司的問題，卻於十一月八日起至十二日止，
    陸續以官司理由向友人借錢，惟至十一月十二日止尚未借到
    錢，何能在十一月八日交付三十萬元給聲請人，由以上事證
    ，足證乙○○未曾於九十三年十一月八日交付三十萬元予聲
    請人，此部分證據對聲請人有利，而原確定判決顯有漏未審
    酌之情事。
(六)原確定判決認乙○○於九十三年十一月二十六日與友人丙○○通話內容，有重要證據漏未審酌之事：原確定判決理由欄
    貳、一、(二)、4.、論述：九十三年十一月二十六日乙○○
    與其友人丙○○通話中，丙○○關心其案件時，乙○○告稱
    「我那天有拿去，但是退回來，說主辦的有問題，他要先再
    疏通一下」，觀其通話內容「我那天有拿去，但是退回來」
    以及乙○○在原審九十七年九月二十三日結證「我去找他，
    有準備好錢，用報紙包三十萬元，我要去金都市餐廳前面給
    他，且為了槍砲案件官的問題，要給他錢，但甲○○對我擺
    擺手，沒有收錢」，在在證明乙○○與丙○○上述通聯以及
    其在原審結證所言非虛，原確定判決顯有漏未審酌之情事。
(七)原確定判決就乙○○於九十三年十一月二十四日開完庭後與
    蔡孔文之通話內容，有重要證據漏未審酌之事：原確定判決
    理由欄貳、一、(二)、4.、論述「同年月二十四日乙○○再
    度電話向蔡孔文言稱其剛開庭出來，但被告退錢說開完再拿
    。」惟聲請人有否於九十三年十一月二十四日乙○○開完庭
    後再與其聯絡拿錢之事，不難查出，甚且乙○○既已如聲請
    再審理由所述「我那天有拿去，但是退回來」以及「要給他
    錢，但甲○○對我擺擺手，沒有收錢」證明乙○○並沒交付
    錢給聲請人，那何以他又沒當時就將三十萬元還給王嘉和，
    而遲至半年後才還，由此證明乙○○急需週轉，方有原先向
    王嘉和借款時是說標工程用，而後有九十三年十二月一日王
    嘉和與其通聯「法院的事，處理的怎樣」、「初八審判，你
    不要東西進去了都沒有效」的關心電話，更證明乙○○因沒
    法在九十三年十一月十六日將三十萬元交還王嘉和，導致才
    向王嘉和誆稱是在處理官司的問題之事，繼而有九十三年十
    一月二十四日與蔡孔文的通話「但被告退錢說開完再拿」之
    說，原確定判決顯有漏未審酌之情事。
(八)原確定判決引用乙○○與王嘉和於九十三年十二月一日之通
    訊監察譯文為聲請人不利之證據，有重要證據漏未審酌之情
    事：原確定判決於事實欄記載聲請人於九十三年十一月十六
    日退還三十萬元予乙○○，卻於理由欄貳、一、(二)、4.、
    引用乙○○與王嘉和於九十三年十二月一日之通訊監察譯文
    內容：王嘉和於九十三年十二月一日向乙○○關心法院官司
    處理情形，並表示不要送了東西卻沒有效果等語，為不利聲
    請人之認定，然該證據內容顯示是九十三年十二月一日在九
    十三年十一月十六日之後之對話，王嘉和竟然向乙○○表示
    ：「不要送了東西卻沒有效果」，由此證據內容足證乙○○
    一直以其官司需行賄，向其友人調借現款甚明，原確定判決
    就此證據內容顯有漏未審酌之情事。
(九)原確定判決認倘聲請人未收錢，則何來不足二十萬及退款三
    十萬元之說，有漏未審酌之事：原確定判決理由欄貳、一、
    (二)、5.論述「又乙○○於一審嗣再改稱自己曾攜三十萬元欲
    請被告疏通官司，但被告沒收錢云云。」、「倘被告未收錢
    ，則何來不足二十萬及退款三十萬元之說。」惟聲請人若有
    心詐騙，何不將三十萬元收下，卻將三十萬元退還，既然錢
    不收，又何能說是詐騙，沒收錢又那來還款三十萬元，而且
    所謂不足二十萬，據乙○○在偵訊筆錄供稱「但是後來又因
    需要資金週轉另向王嘉和借了二十萬元」及結證「第二次借
    的二十萬元是為了工作的事」，很顯然不足二十萬，是乙○○因工作需要資週轉，就此原確定判決顯有漏未審酌之情事
    。
(十)原確定判決認乙○○於九十三年十一月八日交付三十萬元予
    聲請人，聲請人於九十三年十一月十六日退還予乙○○等情
    ，有重要證據漏未審酌之情事：原確定判決於事實欄記載：
    「嗣由友人王嘉和簽發山水公司董事長詹鴻維之支票，借予
    乙○○三十萬元，乙○○兌領後，於九十三年十一月八日全
    額交付甲○○」，該項支票之兌領紀錄非不能調查，此項證
    據與乙○○有無於九十三年十一月八日交付三十萬元與聲請
    人有重大關聯，原確定判決對此顯有漏未審酌之情事。
(十一)綜上所述，原確定判決就前揭所述之多項足以影響判決之重
    要證據漏末審酌，爰依刑事訴訟法第四百二十一條之規定，
    聲請再審，請准予開啟再審之裁定等語。
二、按不得上訴於第三審法院之案件，除刑事訴訟法第四百二十
    條規定外，其經第二審確定之有罪判決，如就足生影響於判
    決之重要證據漏未審酌者，亦得為受判決人之利益聲請再審
    ，刑事訴訟法第四百二十一條定有明文。而所謂「足生影響
    於判決」，自係指就該證據之形式觀察，毋須經調查程序，
    已顯然可認為足以動搖原確定之判決而言；所謂「重要證據
    」，必須該證據已足認定受判決人應受無罪、或免訴、或輕
    於原審所認定之罪名方可，如不足以推翻原審所認定罪刑之
    證據，即非足生影響於原判決之重要證據。另所謂「漏未審
    酌」，自係指該證據於判決前已存在，業經法院予以調查或
    經聲請調查而未予調查，致於該確定判決中漏未加以審認，
    而該證據如經審酌，則足生影響於該判決之結果，應為被告
    有利之判決而言。如當事人所提出之證據，縱加以審酌，仍
    不足以生影響於該判決結果者，或法院已加以調查，而本於
    論理法則、經驗法則，而為證據之取捨，不採為被告有利之
    認定者，則均不得據為再審之理由，苟事實審法院依調查之
    結果，本於論理法則、經驗法則，經取捨證據後認定事實者
    ，既對卷附證據資料為價值判斷，而對被告不利之證據採酌
    據為論罪之依據，至其餘與前開論罪證據不相容之供述，縱
    屬對被告有利，仍無證據價值而不採，此係有意不採，並非
    疏而漏未審酌，尚不得據為聲請再審之理由。至於審酌該證
    據之結果，是否符合經驗法則或論理法則，要屬證據證明力
    之問題，核係法官自由心證形成之範疇，於案件確定後，縱
    認有不當，則屬得否認為判決違背法令而提起非常上訴之問
    題，尚無逕行聲請再審之餘地。
三、經查：
(一)聲請意旨 (一)部分：按告訴人、證人之陳述有部分前後不
    符，或相互間有所歧異時，究竟何者為可採，法院仍得本其
    自由心證予以斟酌（最高法院七十四年台上字第一五九九號
    判例意旨參看）。本件原判決係採用陳宗雄於偵查中之指證
    ，而不採用其於原審中所陳述，係法院本其自由心證予以斟
    酌，而證人黃章於台南縣調查站及原審所為陳述，均未為法
    院所採用，此為法院取捨證據法理上之當然結果，縱未於判
    決理由內說明捨棄他部分證言，而僅說明採用某部分證言之
    理由，於判決本旨亦無影響。況黃章僅證述其陪同陳宗雄去
    豐旗混凝土廠，並非證述陳宗雄與聲請人未在麻豆閹雞城餐
    廳談論車禍情事，不足為有利聲請人之證明。
(二)聲請意旨 (二)部分：原確定判決理由欄貳、一、(一)、3.所
    引陳宗雄於九十三年十二月九日與聲請人之電話提及「何議
    員，之前你跟我借說要幫我處理官司拿去的十五萬元，你有
    說每個月要還我多少啊」等情（見原判決第四頁），係屬誤
    載，正確譯文應為「何議員，之前你跟我借的及說要幫我處
    理官司拿去的十五萬元，總共這些錢，你有說每個月還我多
    少啊」等語（見第五六八○號偵查卷第八四頁），足徵聲請
    人確有因處理官司向陳宗雄拿去十五萬元之事實。至上揭所
    述「借的」及「說要幫我處理官司拿去的十五萬元」，係屬
    二事，不足作為十五萬元即為借款之證明。又陳宗雄之農會
    存摺，雖於九十年九月四日及九十年九月十日兩度借款前後
    ，縱無所謂十萬元及五萬元支出情事，仍不足證明陳宗雄未
    以其他方式取得該款項交付聲請人，難認陳宗雄所述即為不
    實。況陳宗雄於九十年九月四日貸款領出六十五萬元，除出
    借聲請人六十萬元外，尚有餘額五萬元可供交付聲請人，核
    亦與陳宗雄所述付款情節尚屬相符，即不得以此而為聲請人
    有利之認定。
(三)聲請意旨 (三)部分：原確定判決理由欄貳、一、(一)、5.、
    係認定「借款本金一百十萬元、借款利息七萬一千元，加
    上陳宗雄交付聲請人用以疏通車禍案件之承辦檢察官十五萬
    元，合計一百三十二萬元」及「利息二十萬元」，與聲請人
    於九十二年十月二日自書借據「茲欠陳宗雄借款一百三十二
    萬元」、「前欠利息二十萬元」相符（見原判決第五、六頁
    ），原確定判決並未認定一百三十二萬元為借款，聲請人此
    部分所指，容有誤會。又聲請人所述：其於九十八年一月十
    五日具狀提出台灣台南地方法院新營簡易庭九十二年度營簡
    字第四八號民事簡易判決說明借款一百五十二萬元之緣由，
    該利息之計算方式是依台南地院民事簡易判決計算利息，即
    依票面金額、提示日、清償日（均為九十七年六月十七日）
    、年息（百分之六），總共利息四十二萬三千一百四十三元
    ，然聲請人自會算日起即開始每償還本金二萬元、利息七千
    二百元，雙方均同意所有利息金額為四十二萬元、本金一百
    十萬元，總共一百五十二萬元，而由聲請人開出本票五十五
    張，面額每張二萬七千二百元（含本金二萬元、每月利息七
    千二百元），共一百四十九萬六千元，一張面額二萬四千元
    ，此乃雙方第四次協議云云，惟聲請人既向陳宗雄拿去處理
    官司的十五萬元，並更改為借款，以此計算利息，於經驗法
    則及論理法則尚無違背，且業經原確定判決所不採（見原確
    定判決理由欄貳、一、(一)、5.、論述，參原判決第六頁）
    ，顯已審酌，並非重要證據漏未審酌。
(四)聲請意旨 (四)部分：原確定判決理由欄貳、一、(一)、5.、
    所認定「被告九十二年十月二日書面字據記載『前欠利息
    二十萬元分十個月清償』，縱立據同時被告已先清償二萬元
    ，尚餘十八萬元利息，對何以同年月十七日，僅兩星期之隔
    ，利息竟僅剩二萬四千元？」等語，係依聲請人所述「因九
    十二年十月二日當日先行支付利息二萬元，前所欠二十萬元
    利息已減為十八萬，九十二年十月間再減為二萬四千元，始
    開立二萬四千元本票予陳宗雄」云云，提出質疑，認不足採
    。且聲請人所謂上述利息計算方式，業經原確定判決所不採
    （見原判決第六頁），顯已審酌，並非重要證據漏未審酌。
(五)聲請意旨 (五)部分，原確定判決事實欄係認定乙○○於九
    十三年十一月八日交付甲○○三十萬元，嗣甲○○再要求給
    付二十萬元，因乙○○已無力支付，甲○○乃以承辦法官不
    同意接受賄賂為由，於同年十一月十六日退還三十萬元予乙○○云云。顯見在九十三年十一月十六日之前，乙○○僅交
    付部分款項，而未給付全部之五十萬元，是乙○○於九十三
    年十一月八日與蔡孔文、丙○○、董南雄，於同年月十二日
    與其子及蔡孔文之電話通聯，或談及「要跟我拿五十」、「
    要我十五日以前送進去」、「現在還欠一萬」、「今天有嗎
    ？我現在不夠錢」等各語，與上述事實之認定，尚無違反經
    驗法則及論理法則之處。至證人王信雄與乙○○於九十三年
    十二月四日零時二十四分之電話通訊內容固有：「乙○○：
    我這邊這個他沒有自信，不敢跟我拿，他講了就馬上還我了
    」等語，惟依乙○○所述，究聲請人係何時不敢拿，或何時
    返還，並未明確述及確實日期，尚難證明「不敢拿」及「馬
    上還我了」均為同一日。另乙○○之陳述有部分前後不符，
    或相互間有所歧異時，究竟何者為可採，法院仍得本其自由
    心證予以斟酌，原確定判決採用乙○○部分陳述證言，而不
    採用他部分陳述證言，乃法院本其自由心證予以斟酌，不足
    據為聲請再審之理由。
(六)聲請意旨 (六)部分：聲請人所指，九十三年十一月二十六
    日乙○○與其友人丙○○通話中，丙○○關心其案件時，乙○○固告稱「我那天有拿去，但是退回來，說主辦的有問題
    ，他要先再疏通一下」等語，惟依乙○○所述，究乙○○係
    何時拿去，或何時退回，並未明確述及確實日期，尚難證明
    「拿去」及「退回」均為同一日，即不足為有利聲請人之認
    定，且此部分業經原確定判決審酌（見原確定判決理由欄貳
    、一、(二)、4.、論述，參原判決第八頁），採為不利聲請
    人之認定，則原確定判決並無重要證據漏未審酌之情事。另
    乙○○之陳述有部分前後不符，或相互間有所歧異時，究竟
    何者為可採，法院仍得本其自由心證予以斟酌，原確定判決
    採用乙○○部分陳述證言，而不採用他部分陳述證言，乃法
    院本其自由心證予以斟酌，不足據為聲請再審之理由。
(七)聲請意旨 (七)部分：聲請人所指其有否於九十三年十一月
    二十四日乙○○開完庭後，再與其聯絡拿錢之事，不難查出
    云云，係屬聲請調查證據之範疇，非屬原確定判決重要證據
    漏未審酌之情事。另乙○○之陳述有部分前後不符，或相互
    間有所歧異時，究竟何者為可採，法院仍得本其自由心證予
    以斟酌，原確定判決採用乙○○部分陳述證言，而不採用他
    部分陳述證言，乃法院本其自由心證予以斟酌，不足據為聲
    請再審之理由。
(八)聲請意旨 (八)部分：查乙○○與王嘉和於九十三年十二月
    一日之通訊監察譯文內容固有：王嘉和於九十三年十二月一
    日向乙○○關心法院官司處理情形，並表示不要送了東西卻
    沒有效果等語，惟王嘉和已供證乙○○借款後約過了半年才
    還（見第五六八○號偵查卷第二二○頁），是王嘉和不知退
    款之事，而表示：「不要送了東西卻沒有效果」等語，尚無
    違經驗法則，且業經原確定判決所採為不利聲請人之認定（
    見原確定判決理由欄貳、一、(二)、4.、論述，參原判決第
    八頁），則原確定判決並無重要證據漏未審酌之情事。
(九)聲請意旨 (九)部分：聲請人所指，證人乙○○之陳述有部
    分前後不符，或相互間有所歧異時，究竟何者為可採，法院
    仍得本其自由心證予以斟酌，原確定判決採用乙○○部分陳
    述證言，而不採用他部分陳述證言，乃法院本其自由心證予
    以斟酌，不足據為聲請再審之理由。
(十)聲請意旨 (十)部分：聲請人所指，原確定判決於事實欄記
    載：「嗣由友人王嘉和簽發山水公司董事長詹鴻維之支票，
    借予乙○○三十萬元，乙○○兌領後，於九十三年十一月八
    日全額交付甲○○」等語，該項支票之兌領紀錄非不能調查
    云云，係屬聲請調查證據之範疇，非屬原確定判決重要證據
    漏未審酌之情事。
四、綜上所述，聲請人上開所稱之再審事由，就該證據之形式觀
    察，或不足以推翻原審判決所認定罪刑之證據，或係對原確
    定判決再度提出辯解，或係就原確定判決對證據之取捨等職
    權上之適法行使，再漫予指摘未詳予審酌有利於聲請人之證
    據為不當。揆之前揭意旨，聲請人聲請再審之理由，核與刑
    事訴訟法第四百二十一條之再審要件不合，其再審之聲請，
    難認為有理由，應予駁回。
五、據上論斷，爰依刑事訴訟法第四百三十四條第一項，裁定如
    主文。
中    華    民    國    98    年    8     月    20    日
                  刑事第四庭    審判長法  官  吳志誠
                                      法  官  陳珍如
                                      法  官  高明發
以上正本證明與原本無異。
不得抗告。
                                      書記官  歐貞妙
中    華    民    國    98    年    8     月    21    日


司法院資訊處製作；財團法人民間司法改革基金會備份。
